【裁判字號】    90,上易,1651
【裁判日期】    900918
【裁判案由】    違反就業服務法
【裁判全文】
臺灣高等法院臺中分院刑事判決                九十年度上易字第一六五一號
    上  訴  人  臺灣南投地方法院檢察署檢察官
    被      告  暻揚工程
    被      告
    兼右代表人  己○○
    右 二 共同
    被      告  雙喜營造
    被      告
    兼右代表人  乙○○
    右 二 共同
    選任辯護人  溫欽彥
                魏順華
    被      告  丙○○
                戊○○
                丁○○
右上訴人因被告等違反就業服務法案件，聲請簡易判決處刑（九十年度偵字第七三０
號、九十年度偵字第一一二二號），原審臺灣南投地方法院認為不宜以簡易判決處刑
，適用通常程序審理，不服該院九十年度易字第二四七號中華民國九十年六月十四日
第一審判決，提起上訴，本院判決如左：
      主  文
上訴駁回。
      事  實
一、己○○、丁○○分別為暻揚工程有限公司（下稱暻揚公司）之代表人及受僱人，
    二人明知泰國籍之TALAT SAI、CHINTHANAM WIRA、KRIDRAM CHAD、CHUMNARNJIT
     PHICHET、PHURICHAN PHUT等五名外國人，係雙喜營造股份有限公司（下稱雙喜
    公司）向行政院勞工委員會合法申請聘僱之外國人，從事關於南投縣政府縣政中
    心辦公大樓新建工程（下稱縣府新建工程）之工作。詎己○○與丁○○基於共同
    違反聘僱外勞規定之犯意聯絡，於民國（下同）九十年一月十五日上午某時許，
    為執行暻揚公司之業務，由己○○以每日新臺幣（下同）一千二百元代價，未經
    許可聘僱不知情之雙喜公司所申請僱用之上開五名外國人，並由丁○○負責將該
    五名外國人載運至由暻揚公司另行承攬，而非屬前揭縣府新建工程工地之南投縣
    中寮鄉永福村仙峰巷永康國小重建工程工地內工作，嗣於同日十時三十分許，為
    警在上址當場查獲。
二、案經南投縣警察局草屯分局報請臺灣南投地方法院檢察署檢察官偵查起訴。
      理  由
一、暻揚公司、己○○、丁○○有罪部分：
  (一)、右揭事實，業據被告己○○、丁○○於警訊時、偵查中及原審坦承不諱，核與
      雙喜公司之工程工地主任丙○○及外勞管理員戊○○所供述之情節相符，並據
      證人即上開五名外勞於警訊時證述明確，復有雙喜公司聘僱外國人名冊影本九
      紙、外勞資料表影本五紙、經濟部公司執照影本、行政院勞工委員會函影本各
      二紙、外僑居留證影本一紙、新竹市政府營利事業登記證影本一紙等附卷可稽
      ，足證被告之自白與事實相符，事證明確，被告等犯行洵堪認定。
  (二)、查被告己○○、丁○○分別為法人暻揚公司之代表人、受僱人，核其所為，均
      係違反就業服務法第五十三條第三款雇主不得未經許可聘僱他人所申請聘僱之
      外國人之規定，其聘僱之人數為二人以上，應論以同法第五十八條第一項後段
      之罪。被告暻揚公司，其代表人、受僱人因執行業務違反雇主不得未經許可聘
      僱他人所申請聘僱之外國人之規定，其聘僱人數為二人以上，應依同法第五十
      八條第二項規定論處。公訴人認被告人己○○、丁○○二人係犯就業服務法第
      五十八條第一項前段之罪，尚有未洽，惟其基本事實同一，法院仍應予審理，
      並變更其起訴法條。又被告己○○、丁○○之間就前開犯行，有犯意聯絡及行
      為分擔，均為共同正犯。
  (三)、至公訴意旨另以：被告暻揚公司之代表人及受僱人即被告己○○、丁○○二人
      ，基於共同聘僱前開五名外勞犯意之聯絡，於八十九年十一月四日起迄九十年
      一月十四日止，由雙喜公司先行支付每月薪水一萬五千八百四十元予前開五名
      外勞後，再由被告暻揚公司應向被告雙喜公司領取所承包綑綁鋼筋之工程款項
      下扣除，以此方式，未經許可聘雇雙喜公司所申請僱用之前開五名外國人，並
      由被告丁○○負責載運上開五名外勞至被告暻揚公司工地內，從事綑綁鋼筋之
      工作。因認被告暻揚公司、己○○、丁○○違反就業服務法第五十三條第三款
      之規定，而涉犯同法第五十八條之罪嫌云云。惟查：「有關重大工程、公私立
      學校、社會福利機關、醫院興建工程及二億以上重大投資興建工程（以下簡稱
      重大工程）得標業者，基於業務需要，可免經本會核備，逕調派外籍勞工至同
      一雇主（得標業者）之其他重大工程，從事營造業工作」，又「重大公共工程
      得標業者所聘雇外籍勞工調派至同一核准地點之工程分包商從事分包工程工作
      ，毋須向本會申請許可」，此有行政院勞工委員會台（八七）勞職外字第０九
      ０三二九０號函釋影本及該會台（八六）勞職外字第０九０二四四九號函釋影
      本各一件附卷可稽。本件雙喜公司所承攬縣府新建工程總價為八億零四百萬元
      ，係屬二億元以上之重大工程，有卷附南投縣政府與雙喜公司間之南投縣政府
      縣政中心辦公大樓新建工程合約書影本一份足憑。又本件縣府新建工程中之土
      木結構工程（包括鋼筋綁紮加工）部分，雙喜公司係轉包予案外人博銘營造股
      份有限公司（下稱博銘公司），而博銘公司復將其中鋼筋綁紮加工部分轉包給
      被告暻揚公司，有雙喜公司與博銘公司間之工程合約書影本、博銘公司與被告
      暻揚公司間之工程合約書影本各一份在卷足憑，且參諸前揭雙喜公司、案外人
      博銘公司及被告暻揚公司之工程合約書內容，可知博銘公司及被告暻揚公司均
      係承攬本件縣府新建工程之一部分，則被告暻揚公司係屬本件縣府新建工程之
      分包商，故於八十九年十一月四日起迄九十年一月十四日止，縱前開五名外勞
      確為被告暻揚公司所聘僱，如上說明，亦為法規所允許。況雙喜公司所承攬縣
      府新建工程，係採取基地全面開挖方式處理，致現場並無足夠空地為鋼筋加工
      之作業，雙喜公司遂在離基地約一公里處之堤防邊，以自己名義另承租南投市
      ○○段地號第三四五、三四八地號二筆空地，從事本件縣府新建工程中之鋼筋
      綁紮加工作業，有該開挖平面圖一紙、照片十一幀、房屋租賃契約書影本一份
      在卷可證，核與證人丙○○於原審供述：「（問：河堤旁的加工場是指什麼？
      ）我們跟地主租地是為了加工工程所需要的材料，等加工完畢再運回工地做組
      合，因為加工此工程所用材料所需空地要很大，所以才需租地來做」之情節相
      符（見原審九十年四月十九日訊問筆錄），足見雙喜公司以自己名義另於堤防
      邊承租空地從事鋼筋綁紮加工作業之行為，係屬本件縣府新建工程工地之延伸
      ，並無公訴人所認前開五名外勞有至被告暻揚公司工地工作之情事。被告暻揚
      公司、己○○、丁○○自無違反就業服務法第五十三條第三款規定之行為。此
      部分應不能證明被告暻揚公司、己○○、丁○○等人犯罪。
  (四)、原審以被告暻揚公司、己○○、丁○○犯行明確，而適用就業服務法第五十八
      條第一項後段、第二項、第五十三條第三款，刑法第十一條前段、第二十八條
      、第四十一條第一項前段，罰金罰鍰提高標準條例第二條之規定，並審酌被告
      己○○、丁○○犯罪動機係圖被告暻揚公司一時之便利、犯後坦承犯行，態度
      良好等一切情狀，判處暻揚公司科罰金新臺幣壹萬貳仟元；己○○、丁○○各
      處拘役肆拾日，並諭知拘役易科罰金之折算標準，均以新臺幣玖佰元即銀元參
      佰元折算壹日。而對於暻揚公司承包博銘公司向雙喜公司所承攬該公司縣府新
      建工程中之鋼筋綁紮加工，亦讓前開五名外勞至工地工作違反就業服務法部份
      ，則認為不能證明被告等犯罪，因檢察官係以裁判上一罪起訴，乃敘明不另為
      無罪之諭知。其認事用法，核無違誤，檢察官上訴意旨認原審判決不另為無罪
      之諭知部份，仍應成立犯罪為由，上訴指摘原審判決不當，非有理由，應予駁
      回。
二、雙喜公司、乙○○、丙○○、戊○○無罪部分：
  (一)、公訴意旨略以：被告乙○○為雙喜公司之代表人。被告丙○○、戊○○則為雙
      喜公司之受僱人，分別擔任本件縣府新建工程工地主任及外勞管理員。詎被告
      乙○○、丙○○、戊○○，基於共同以雙喜公司名義聘僱前開五名外勞為暻揚
      公司工作犯意之聯絡，於八十九年十一月四日起迄九十年一月十五日止，由被
      告雙喜公司先行支付每月薪水一萬五千八百四十元予前開五名外勞後，再由被
      告暻揚公司應向被告雙喜公司領取所承包綑綁鋼筋之工程款項下扣除，以此方
      式，聘僱前開五名外勞至被告暻揚公司工地為其從事綑綁鋼筋之工作。因認被
      告雙喜公司、乙○○、丙○○、戊○○等人均有違反就業服務法第五十三條第
      二款之規定，而涉犯同法第五十八條之罪嫌云云。
  (二)、訊據被告乙○○、丙○○、戊○○均堅決否認有何違反就業服務法之前揭犯行
      ，辯稱：九十年一月十五日，係暻揚公司之受僱人丁○○，擅將前開五名外勞
      帶至暻揚公司自己承攬之南投縣中寮鄉永福村仙峰巷永康國小重建工程工地內
      工作，被告雙喜公司、乙○○、丙○○及戊○○並不知情。而暻揚公司為本件
      縣府新建工程之分包商，自八十九年十一月四日起迄九十年一月十四日止，前
      開五名外勞縱有從事綑綁鋼筋之工作，亦係在為被告雙喜公司所承攬之本件縣
      府新建工程之範圍，並未違法等語。
  (三)、按犯罪事實應依證據認定之，無證據不得推定其犯罪事實，又不能證明被告犯
      罪者，應諭知無罪之判決，刑事訴訟法第一百五十四條、第三百零一條第一項
      分別定有明文。又刑事訴訟法上所謂認定犯罪事實之證據，係指足以認定被告
      確有犯罪行為之積極證據而言，該項證據自須適合於被告犯罪事實之認定，始
      得採為斷罪資料；如未能發現相當證據，或證據不足以證明，自不能以推測或
      擬制之方法，以為裁判之基礎，最高法院二十九年上字第三一０五號、四十年
      台上字第八十六號分別著有判例可資參照。
  (四)、本件據暻揚公司負責人己○○於警訊時供稱：「（問：你為何會叫丁○○到雙
      喜公司工地載外勞到你承包工程工地內工作，雙喜公司是否知情？）因我在永
      康國小工地內缺工人，就叫丁○○到雙喜公司工地內載工人到永康國小工地內
      工作，此事雙喜公司並不知情，是我叫丁○○去載人的」（見偵查卷第九頁）
      ；暻揚公司之受僱人丁○○亦於偵查中供稱：「（問：是否從去年十一月四日
      就開始？）沒有，只有那一天（指九十年一月十五日）而已，另外我們縣府這
      邊也有工程，也有請他們支援，是綁鋼筋的工程，是從去年十一月四日開始」
      （見偵查卷第三九頁）；此核與被告丙○○供稱：「因重建工程工地範圍很大
      ，工地外有一鋼筋加工廠，本以為暻揚公司是把工人帶到加工廠工作：：：」
      、「從去年十一月四日開始，也有支援暻揚公司在縣府的綁筋工程」（見偵查
      卷第十一頁、第四十頁）等語，及前述五名外勞於警訊時均陳稱僅九十年一月
      十五日被載至南投縣永康國小工地工作等情均相符。準此，暻揚公司代表人己○○及受僱人丁○○於九十年一月十五日將支援綁鋼筋工程之五名外勞帶至暻
      揚公司另位於南投縣中寮鄉永福村仙峰巷永康國小重建工程之工地內工作，既
      係在被告雙喜公司、乙○○、丙○○、戊○○等人不知情之情況下，擅自所為
      ，自不能遽令被告等負違反就業服務法之刑責。
  (五)、暻揚公司係本件縣府新建工程之分包商（詳前說明），故於八十九年十一月四
      日起迄九十年一月十四日止，將前開五名外勞支援暻揚公司所承包縣府新建工
      程中之鋼筋綁紮加工作業，又係在被告雙喜公司所承租前揭堤防邊工地工作，
      則為法規所允許，縱其薪資之分擔，係由被告雙喜公司與暻揚公司內部間相互
      扣抵，亦與常情無違，要難據此認定被告等有以雙喜公司名義聘僱前開五名外
      勞違法為暻揚公司工作之情事。此外，復查無其他積極證據足資認定被告雙喜
      公司、乙○○、丙○○、戊○○有何公訴人所指之違反就業服務法犯行。原審
      以本件不能證明被告等犯罪，因而為被告雙喜公司、乙○○、丙○○、戊○○
      無罪之諭知，認事用法，均無不合，檢察官仍執前詞提起上訴，難認為有理由
      ，應予駁回。
三、據上論斷，應依刑事訴訟法第三百六十八條，判決如主文。
四、本案經檢察官甲○○到庭執行職務。
中      華      民      國      九十    年      九      月      十八    日
              臺灣高等法院臺中分院刑事第九庭
                                      審判長法  官  陳  筱  珮
                                            法  官  趙  春  碧
                                            法  官  古  金  男
右正本證明與原本無異。
不得上訴。
                                            書記官  陳  妙  瑋
中      華      民      國      九十    年      九      月      二十    日
附錄本案論罪科刑法：
就業服務法第五十八條：
違反第五十三條第一款、第二款或第三款規定，其聘僱或留用人數為一人者，處六月
以下有期徒刑、拘役或科或併科新台幣九萬元以下罰金；其聘僱或留用人數為二人以
上者，處三年以下有期徒刑、拘役或科或併科新台幣三十萬元以下罰金。
法人之代表人、法人或自然人之代理人、受僱人或其他從業人員，因執行業務犯前項
之罪者，除處罰其行為人外，對該法人或自然人亦科以前項之罰金。
就業服務法第五十三條：
雇主不得有左列行為：
一、聘僱或留用未經許可或許可失效之外國人。
二、以本人名義聘僱外國人為他人工作。
三、未經許可聘僱或留用他人所申請聘僱之外國人。
四、指派所聘僱之外國人從事申請許可以外之工作。
                                                                       Ａ


司法院資訊處製作；財團法人民間司法改革基金會備份。
